【裁判字號】    98,交聲,195
【裁判日期】    981113
【裁判案由】    違反道路交通管理處罰條例聲明異議
【裁判全文】
臺灣雲林地方法院交通事件裁定         98年度交聲字第195號
原處分機關  交通部公路總局嘉義區監理所雲林監理站
異  議  人
即受處分人  甲○○
上列異議人即受處分人因違反道路交通管理處罰條例案件，對於
交通部公路總局嘉義區監理所雲林監理站民國98年10月21日裁決
書所為之處分（案號：雲監裁字第裁72-KAE094982號）聲明異議
，本院裁定如下：
    主  文
原處分關於罰鍰新臺幣肆萬玖仟伍佰元之部分撤銷。
上開撤銷部分，甲○○不罰。
    理  由
一、原處分意旨略以：異議人即受處分人甲○○於民國96年12月
    5 日晚間7 、8 時許，在雲林縣西螺鎮之大世界小吃部飲用
    啤酒3 、4 罐後，已達不能安全駕駛動力交通工具之狀態，
    竟仍於同日晚間9 時許，駕駛車號2299-LK 號自用小客車自
    上開大世界小吃部出發，迄至同日晚間9 時34分許，行經雲
    林縣西螺鎮溪州大橋南端，因警實施臨檢，並以酒精濃度測
    定器採測得其呼氣所含酒精濃度達每公升0.83毫克，超過標
    準值每公升0.25毫克，乃依照道路交通管理處罰條例第35條
    第1 項第1 款之規定（漏引同條例第24條第1 項第2 款、第
    67條第3 項），裁處異議人罰鍰新臺幣（下同）49,500元、
    吊扣駕駛執照12個月，並施以道安講習等處分。
二、聲明異議意旨略以：異議人因上述酒醉駕車案件，經臺灣雲
    林地方法院檢察署（下稱雲林地檢署）檢察官於96年12月6
    日，以96年度速偵字第234 號為緩起訴處分，並以緩起訴處
    分確定後2 個月期間內向國庫支付60,000元為緩起訴處分之
    條件，異議人乃依指示於97年2 月13日繳納60,000元與國庫
    。本案既由檢察官命為給付金錢之處分，對異議人已發生實
    質制裁之效果，自不得對異議人再次處罰。故原處分機關交
    通部公路總局嘉義區監理所雲林監理站以同一事由對異議人
    罰鍰49,500元，違反行政罰法第26條之規定，爰聲明異議，
    請求撤銷原處分機關上述罰鍰之處分。
三、按汽車駕駛人，飲用酒類或其他類似物後其吐氣所含酒精濃
    度超過每公升0.25毫克或血液中酒精濃度超過百分之0.05以
    上，不得駕車，道路交通安全規則第114 條第2 款定有明文
    。又按汽車駕駛人，駕駛汽車經測試檢定有酒精濃度超過規
    定標準者，處15,000元以上60,000元以下罰鍰，並當場移置
    保管該汽車及吊扣其駕駛執照1 年；因而肇事致人受傷者，
    並吊扣其駕駛執照2 年；致人重傷或死亡者，吊銷其駕駛執
    照，並不得再考領；汽車駕駛人，有第35條第1 項規定之情
    形，應接受道路交通安全講習。道路交通管理處罰條例第35
    條第1 項第1 款、第24條第1 項第2 款亦定有明文。易言之
    ，就汽車駕駛人酒精濃度超過規定標準之同一事實，採取科
    處罰鍰、移置保管汽車、吊扣駕駛執照1 年及接受道路交通
    安全講習4 種行政罰併罰之立法，參諸立法理由所示，係用
    以遏阻系爭違反行政義務之行為，以求維護交通秩序、確保
    交通安全。又一行為同時違犯刑法上及行政法上作為或不作
    為義務之規定，處分機關及普通法院，固得各就系爭行為是
    否違反行政法上及刑法上作為或不作為義務，逕自調查、認
    定事實。然於二者就同一行為均認應施以行政罰及刑罰時，
    基於一行為不二罰原則，應依刑事法律處罰之，此觀諸行政
    罰法第26條第1 項前段規定：「行為同時觸犯刑事法律及違
    反行政法上義務規定者，依刑事法律處罰之。」自明。且究
    其立法目的，一行為同時觸犯刑事法律及違反行政法上義務
    規定時，由於刑罰與行政罰同屬對不法行為之制裁，而刑罰
    之懲罰作用較強，故依刑事法律處罰，即足資警惕時，實無
    一事二罰再處行政罰之必要，且刑事法律處罰，由法院依法
    定程序為之，較符合正當法律秩序，應予優先適用。但罰鍰
    以外之沒入或其他種類行政罰，因兼具維護公共秩序之作用
    ，為達行政目的，行政機關仍得併予裁處。至於道路交通管
    理處罰條例第35條第8 項所定汽車駕駛人，經裁判確定處以
    罰金低於最低罰鍰基準規定而需補繳不足最低罰鍰之部分，
    其前提是法院就駕駛人所處之刑罰為「罰金」刑，如法院係
    判處「拘役」、「有期徒刑」等自由刑，因與道路交通管理
    處罰條例第35條第8 項所定「罰金」之要件不符，即無此規
    定之適用。是汽車駕駛人既因同一酒後駕車行為，遭刑事判
    決判處罪刑確定，且所宣告之刑為拘役以上之刑，即無道路
    交通管理處罰條例第35條第8 項所規定需補繳不足最低罰鍰
    差額之問題，則原處分機關就汽車駕駛人之酒後駕車違規行
    為予以裁罰時，即應遵循前引行政罰法第26條第1 項前段規
    定揭示之一行為不二罰原則，不得再行裁處受處分人罰鍰，
    應予敘明。
四、經查：
  (一)異議人於上述時間，駕駛前開車輛，行經雲林縣西螺鎮溪州
    大橋南端，因警實施臨檢，並以酒精濃度測定器採測得其呼
    氣所含酒精濃度達每公升0.83毫克，超過標準值每公升0.25
    毫克，涉犯刑法第185 條之3 不能安全駕駛動力交通工具罪
    ，經雲林地檢署檢察官於96年12月6 日，以96年度速偵字第
    234 號為緩起訴處分，緩起訴期間為1 年，並以被告於緩起
    訴處分確定後2 個月內向國庫支付60,000元為緩起訴之條件
    。該緩起訴處分於97年1 月4 日確定。異議人乃於97年2 月
    13日向國庫支付60,000元。又異議人因同一酒醉駕車案件，
    經原處分機關於98年10月21日作成裁決處分，除吊扣駕駛執
    照12個月，並施以道安講習外，又罰鍰異議人49,500元。上
    開各情，業據異議人陳述明確，復有原處分機關98年10月21
    日雲監裁字第裁72-KAE094982號裁決書、緩起訴處分書及雲
    林地檢署沒金字第97000024號自行繳納款項統一收據等在卷
    可稽，堪信為真實。
  (二)原處分機關雖以「緩起訴處分為不起訴處分之一」、「緩起
    訴處分非刑事處罰範疇」為由，認其對異議人裁處罰鍰應屬
    適法。然而，異議人於上述緩起訴期間內之97年9 月24日18
    時許，因再犯酒醉駕車之公共危險案件，經臺灣彰化地方法
    院於97年10月17日，以97年度彰交簡字第604 號判處有期徒
    刑4 月，於97年11月7 日判決確定，雲林地檢署檢察官即以
    97年度撤緩偵字第82號撤銷上述緩起訴處分，並將異議人上
    開酒醉駕車行為以98年度撤緩偵字第9 號提起公訴，經本院
    審理後，於98年3 月24日以98年度交易字第26號判處有期徒
    刑3 月，於98年4 月6 日判決確定（該起訴書及判決書均將
    異議人之犯罪時間誤載為「96年11月5 日」）。異議人所犯
    前揭案件，另由本院以98年度聲字第725 號裁定應執行有期
    徒刑6 月確定，已於98年10月6 日易科罰金執行完畢。上開
    各情，業經本院調取各該卷宗核閱屬實，復有臺灣高等法院
    被告前案紀錄表附卷可查。異議人既因同一酒後駕車行為，
    遭刑事判決判處罪刑確定，且所宣告之刑為「有期徒刑」，
    並無道路交通管理處罰條例第35條第8 項判處罰金低於最低
    罰鍰基準規定而需補差額之問題，則原處分機關就異議人之
    上開酒後駕車違規行為予以裁罰時，即應遵循前引行政罰法
    第26條第1 項前段規定揭示之一行為不二罰原則，不得再行
    裁處異議人罰鍰甚明。
五、綜上所述，本件異議人於上揭時、地酒後駕車，違反道路交
    通管理處罰條例第35條第1項第1款之規定，同時觸犯刑事法
    律及違反行政法上義務規定，揆諸前揭說明，自應先依刑事
    法律處罰之。異議人既已因同一行為經本院判處有期徒刑確
    定，原處分機關再對其裁處罰鍰49,500元，即有未洽。異議
    人於聲明異議狀中稱其酒醉駕車之行為已經緩起訴處分，不
    得重複罰鍰云云，誤認其緩起訴處分效力仍存續，固無可取
    ，但原處分機關對異議人為行政罰鍰，違反行政罰法第26條
    第1 項前段之規定，究屬無可維持，應由本院撤銷該罰鍰處
    分，並為異議人不罰之諭知。
六、依道路交通管理處罰條例第87條第2 項、道路交通案件處理
    辦法第20條前段，裁定如主文。
中    華    民    國    98    年    11    月    13    日
                  交通法庭    法  官  王  紹  銘
以上正本證明與原本無異。
如不服本裁定，應於裁定送達後5 日內向本院提出抗告狀（須附
繕本）。
                              書記官  洪  秀  虹
中    華    民    國    98    年    11    月    13    日


司法院資訊處製作；財團法人民間司法改革基金會備份。
